【裁判字號】    98,毒抗,151
【裁判日期】    980430
【裁判案由】    毒品危害防制條例
【裁判全文】
臺灣高等法院刑事裁定                 98年度毒抗字第151號
抗  告  人
即  被  告  甲○○
上列抗告人因毒品危害防制條例案件，不服臺灣桃園地方法院中
華民國98年3 月25日裁定（98年度毒聲字第259 號），提起抗告
，本院裁定如下：
    主  文
抗告駁回。
    理  由
一、原審裁定意旨略以：聲請人以被告甲○○因施用第一級毒品
    海洛因、第二級毒品安非他命，經依原審以97年度毒聲字第
    1370號裁定令入臺灣桃園看守所附設勒戒處所觀察、勒戒後
    ，認有繼續施用毒品之傾向，有該所民國（下同）98年3 月
    20日所出具之有無繼續施用毒品傾向證明書暨評估標準紀錄
    表1 份附卷可稽，爰依毒品危害防制條例第20條第2 項規定
    ，聲請裁定入戒治處所施以強制戒治，經核無訛，應依毒品
    危害防制條例第20條第2 項，裁定被告令入戒治處所施以強
    制戒治等語。
二、抗告意旨略以：伊因沾染吸毒惡習，深感悔悟，但因母親年
    事已高，患有小兒痲痺，食宿皆需抗告人照料，如抗告人入
    戒治處所強制戒治，恐家中經濟受影響；抗告人在未經檢察
    機關查獲前，已經在新國民醫院就診，表示有戒斷之心，且
    抗告人既已接受醫院之替代療法，無需要另外接受其他治療
    之必要，或僅改以衛生署核可之醫療院所施行美沙冬替代療
    程，以完成未完之勒戒程序云云。
三、經查：
  (一)有無繼續施用毒品傾向之評估標準，並非完全以受勒戒人勒
    戒後之結果為準，勒戒前之各種情況，仍應作為評估之依據
    。而依勒戒處所評分說明手冊規定，係以人格特質、臨床徵
    候及行為表現3 項合併計算分數：1.分數100 分至71分，判
    定為有繼續施用毒品傾向；2.50分至0 分判定為無繼續施用
    毒品傾向；3.70分至51分間判定有繼續施用毒品傾向之原則
    為有下列各項之一者：缺乏病識感或戒治動機者；第一
    級毒品使用者；有煙毒前科者；有礙家庭、社會和諧與
    安寧者。若無以上各項之一，惟判定者認為個案「有繼續施
    用毒品傾向」者，應在「有無繼續施用毒品傾向證明書」詳
    細說明欄內載明，並於綜合判斷項下勾選「有繼續施用毒品
    傾向」；4.分數為50分以下，原本應列為「無繼續施用毒品
    傾向」，但綜合評分者根據臨床實務，有具體事證，認為個
    案「有繼續施用毒品傾向」者，以綜合評分者所評估為準，
    惟須在「有無繼續施用毒品傾向證明書」詳細說明欄載明具
    體事證。而其中之人格特質係依：(1)有無毒品犯罪前科、(2)
    其他犯罪紀錄（竊盜、違反槍砲彈藥刀械管制條例、賭博、
    妨害自由、恐嚇、擄人勒贖、傷害、殺人、公共危險、搶奪
    、強盜、海盜、盜匪罪）；臨床徵候係依尿液檢驗戒斷症狀
    有無多種藥物使用、有無注射使用、使用期間；行為表現係
    依有無情緒低落、喧嘩等、社會功能是否良好、支持系統等
    ；作為判斷分數之依據。判定者判定人格特質、臨床徵候及
    行為表現合計3 項分數，固係供為判定者判定「有無繼續施
    用毒品傾向」之審酌標準，但非唯一標準。綜合評分者，應
    根據臨床實務，有具體事證，認為個案「有繼續施用毒品傾
    向」者，以綜合評分者所評估為準（「有無繼續施用毒品傾
    向」評估標準、評分說明手冊參照）。
  (二)被告於97年8 月19日（原審97年度毒聲字第1370號裁定誤載
    為97年9 月22日）為警查獲採尿送驗前回溯4 日內，在不詳
    地點施用第一級毒品海洛因1 次，另於97年8 月19日（原審
    97年度毒聲字第1370號裁定誤載為97年7 月5 日）為警查獲
    採尿送驗前回溯96小時內，在不詳地點施用第二級毒品甲基
    安非他命1 次，經原審97年度毒聲字第1370號裁定送臺灣桃
    園看守所附設勒戒處所觀察、勒戒，經臺灣桃園看守所附設
    勒戒處所評定其人格特質10分，臨床徵候55分，環境相關因
    素0 分，合計65分，認定被告有繼續施用毒品傾向，有該所
    出具之98年3 月19日有無繼續施用毒品傾向證明書、評估標
    準紀錄表各1 份在卷足憑，堪認被告確有繼續施用毒品之傾
    向，本院審核上開卷證資料屬實，原審因而依檢察官之聲請
    諭知抗告人施用第一級毒品、第二級毒品，令入戒治處所施
    以強制戒治，其期間為6 個月以上，至無繼續強制戒治之必
    要為止，最長不得逾1 年。經核並無不合。抗告人抗告意旨
    指稱家中母親需要其照顧云云，與其應受強制戒治之事由無
    涉；另抗告人雖稱已在醫院就診戒斷，並希望以美沙冬替代
    療程完成勒戒程序云云，惟其既有施用第一級毒品、第二級
    毒品犯行，受觀察勒戒結果仍有繼續施用毒品傾向，依毒品
    危害防制條例第20條第2 項之規定，自應令入戒治處所強制
    戒治，是抗告人之抗告，為無理由，應予駁回。
據上論斷，應依刑事訴訟法第412條，裁定如主文。
中    華    民    國    98    年    4     月    30    日
                  刑事第十四庭  審判長法  官  陳志洋
                                      法  官  謝靜恒
                                      法  官  謝靜慧
以上正本證明與原本無異。
不得再抗告。
                                      書記官  陳泰寧
中    華    民    國    98    年    5     月    5     日


司法院資訊處製作；財團法人民間司法改革基金會備份。
